臺灣高雄地方法院民事判決　　　　　 110年度雄簡字第2211號
原　　　告　周紫淇　
被　　　告　楊量鈞　
上列當事人間請求損害賠償事件，經本院於民國111 年1 月5 日
言詞辯論終結，判決如下：
    主      文
原告之訴及假執行聲請均駁回。
訴訟費用由原告負擔。
    事實及理由
一、原告主張：兩造於民國109 年3 月26日業已離婚，但被告未
    經原告同意，擅自將原告於個人臉書上貼出之妊娠超音波圖
    片截圖後，轉貼於其個人臉書，並留言「各位朋友請問一下
    。離開兩個月可以大成這樣嗎？」、「前任離開兩個月了有
    又別人的孩子，我祝福你有快樂的家，比我想的還要快生孕
    。」等語，甚至被告好友也一起留言起鬨，造成原告名譽受
    損及精神上損失，為此爰依侵權行為之法律關係提起本訴等
    語。並聲明：㈠被告應給付原告新臺幣（下同）50萬元。㈡
    訴訟費用由被告負擔。㈢請依職權宣告假執行。
二、被告均以：伊只是於109 年6 月間在原告臉書上公開發表的
    貼文中，看到原告貼出妊娠超音波照片，讓伊感到疑惑，考
    量爾後法律上會多一個小孩的問題（民法第1062條規定），
    所以當下截圖日後當證物備用。原告指控伊未經同意轉貼文
    章及原告個人資料，均與事實不符，伊只是在臉書上設定朋
    友中發表一則疑惑貼文向朋友尋求解答，貼文中完全沒有提
    及原告及原告之個人資料，只是一張日後要當證物之妊娠超
    音波照片，及尋求朋友解答問題，與朋友溫暖的安慰留言，
    何來毀謗及侮辱原告，又如何能造成原告名譽、精神上受損
    等語置辯，並聲明：原告之訴駁回。
三、得心證之理由
  ㈠按民法上名譽權之侵害非即與刑法之誹謗罪相同，名譽有無
    受損害，應以社會上對個人評價是否貶損作為判斷之依據，
    苟其行為足以使他人在社會上之評價受到貶損，不論其為故
    意或過失，均可構成侵權行為，其行為不以廣佈於社會為必
    要，僅使第三人知悉其事，亦足當之( 最高法院9 0 年台上
    字第646 號判例要旨參照) 。次按言論自由為人民之基本權
    利，國家應給予最大限度之維護，俾其實現自我、溝通意見
    、追求真理及監督各種政治或社會活動之功能得以發揮；惟
    為兼顧對個人名譽、隱私及公共利益之保護，法律尚非不得
    對言論自由依其傳播方式為合理之限制（釋字第509 號解釋
    參照）。又言論自由與名譽權發生衝突時，現行法對於行為
    人之刑事責任之調和機制，建立在刑法第310 條第3 項「真
    實不罰」、第311 條「合理評論」及釋字509 號解釋所創設
    合理查證義務的憲法基準上，至於行為人之民事責任，民法
    並未規定如何調和其衝突，固仍應適用侵權行為一般原則及
    釋字509 號解釋創設之合理查證義務外，上述刑法阻卻違法
    規定，亦應得類推適用（最高法院97年度台上字第970 號民
    事判決意旨參照）。
  ㈡詳言之，涉及侵害他人名譽之言論，包括「事實陳述」與「
    意見表達」，前者具有可證明性，行為人應先為合理查證，
    且應以善良管理人之注意義務為具體標準，並依事件之特性
    分別加以考量，因行為人之職業、危害之嚴重性、被害法益
    之輕重、防範避免危害之代價、與公共利益之關係、資料來
    源之可信度、查證之難易等，而有所不同( 最高法院99年度
    台上字第175 號民事判決參照) ；後者則係行為人表示自己
    之見解或立場，屬主觀價值判斷之範疇，無所謂真實與否，
    在民主多元社會，各種價值判斷均應容許，而受言論自由之
    保障，僅能藉由言論之自由市場機制，使真理愈辯愈明而達
    到去蕪存菁之效果，行為人對於可受公評之事，如係善意發
    表適當評論，固不具違法性；惟事實陳述本身涉及真實與否
    ，雖其與言論表達在概念上偶有流動，有時難期涇渭分明，
    若言論係以某項事實為基礎，或發言過程中夾論夾敘，將事
    實敘述與評論混為一談，在評價言論自由與保障個人名譽權
    之考量上，仍應考慮事實之真偽，行為人倘對於未能確定之
    事實，使用偏激不堪之言詞而為意見表達，足以貶損他人在
    社會上之評價，仍屬侵害他人之名譽權，應負侵權行為之損
    害賠償責任（最高法院102 年度台上字第1999號、99年度台
    上字第175 號、100 年度台上字第342 號、102 年度台上字
    第644 號判決意旨參照）。
  ㈢原告主張被告於其個人臉書張貼自原告臉書上截圖之妊娠超
    音波照片，又附載上開所示文字等語，業經提出被告臉書內
    容翻拍照片為證（本院卷第13-25 頁），而被告對於其有轉
    貼上開妊娠超音波照片及附記文字內容之事實均不爭執（本
    院卷第126 頁），惟辯稱，該胎兒法律上還是其之婚生子女
    ，其只感到疑惑，尋求朋友之解答，並無妨害原告名譽之意
    等語。經查，兩造於109 年3 月26日離婚，原告於109 年12
    月間產下一女周○○（真實姓名年籍詳卷），後經被告提起
    否認子女之訴，經臺灣桃園地方法院裁定周○○，非原告自
    被告受胎所生之婚生子女等情，已據被告提出周○○戶籍謄
    本、臺灣桃園地方法院民事裁定附卷可稽（本院卷第105-11
    3頁），且為被告亦不爭執上開妊娠超音波照片之胎兒即為
    周○○（本院卷第127 頁），堪信被告抗辯依民法第1062條
    規定之日數回溯計算周○○受胎期間，兩造尚在婚姻存續期
    間屬實。而被告於得悉原告懷孕後在個人臉書網頁上發表上
    開所示文字，及轉貼原告之妊娠超音波照片，就原告所懷胎
    兒是否自其所受胎表達疑惑，此時，評論者用以實現自我、
    溝通意見的言論自由基本權利，與受評論者個人名譽及隱私
    之保護是否遭到侵害，兩者間當應有適當的衡平。
  ㈣次查，被告對於原告於兩造離婚後兩個月，即在個人臉書上
    貼出懷孕超音波照片之事，發表「離開兩個月可以大成這樣
    嗎？」、「前任離開兩個月了有又別人的孩子」等語在被告
    個人臉書上，並轉貼上開妊娠超音波照片，從上開文字內容
    ，包括對原告離婚後2 個月即有孕且胎兒已然成形以成之事
    實陳述，及表達該胎兒應係原告於兩造婚姻期間另自他人受
    胎之意見及抒發不滿之情緒，而回應之友人貼文中或有「猜
    中了」、「早就說了討客兄」等用字，雖有負面之用法，然
    原告懷胎依民法第1062條規定之日數回溯計算周○○受胎期
    間，兩造尚在婚姻存續期，則被告前開發文應屬其與友人就
    原告於兩造婚姻存續期間自第三人受胎之事表達不滿之評論
    ，並非毫無根據之揣測及謾罵。且通觀被告臉書上所載文字
    及其友人發言中，均未提及原告姓名或將個人年籍資料公開
    ，縱使妊娠超音波照片上載有原告之病歷資料，然以妊娠超
    音波照片登載個人資料方式，係以羅馬拼音記載原告姓名及
    病歷號碼，實難使不特定之第三人一望即之該受檢查之對象
    為原告，是無足認定被告轉貼原告妊娠超音波照片係針對原
    告之辱罵，亦不具有詆毀原告名譽之故意。
  ㈤是以，本院認在個人言論及名譽保護兩者之間，原本就需視
    個案情形不同而逐案認定，而本件綜參上情，在衡平個人言
    論自由及受評論者之名譽保護之下，並考量被告就其所見所
    知之事實加以陳述，並以其所見所知之事實為基礎表達意見
    及抒發不滿等情，尚難認被告前揭張貼內容係對原告之辱罵
    、謾罵或詆毀原告名譽。故原告主張被告在臉書轉貼原告之
    妊娠超音波照片及所附文字內容詆毀原告名譽等語，尚無足
    憑採。
四、綜上所述，原告主張被告侵害其名譽權，經本院綜參各項證
    據，並佐以衡平本案關於被告評論之自由及原告名譽之保護
    等情，認原告所述尚無足採。從而，原告依侵權行為之法律
    關係，請求被告賠償原告50萬元等語，為無理由，應予駁回
    。又原告假執行聲請亦缺乏宣告之依據，應予駁回。
五、本件事證已臻明確，兩造其餘攻擊防禦方法或舉證，經審酌
    後，核與判決結果不生影響，爰不逐一論列，併此敘明。
六、據上論結，本件原告之訴為無理由，依民事訴訟法第436條
    第2項、第78條，判決如主文。
中    華    民    國   111    年    2     月    9    日
                  高雄簡易庭  法  官   鄧怡君
以上正本係照原本作成。
如對本判決上訴，須於判決送達後20日內向本院提出上訴狀。如
委任律師提起上訴者，應一併繳納上訴審裁判費。
中    華    民    國   111    年    2     月    9     日
                              書記官   吳語杰